臺灣桃園地方法院民事判決　　　　　　　93年度訴字第1533號
原　　　告　乙○○
　　　　　　丁○○
　　　　　　戊○○
共　　　同
訴訟代理人　李國盛律師
被　　　告　丙○○
訴訟代理人　甲○○
上列當事人間請求損害賠償事件，經本院於民國94年4 月20日言
詞辯論終結，本院判決如下：
    主  文
被告應給付原告乙○○新台幣肆拾萬貳仟壹佰捌拾捌元，及應給
付原告丁○○新台幣參拾貳萬貳仟參佰貳拾壹元，並均自民國九
十四年二月三日起至清償日止，按週年利率百分之五計算之利息
。
原告其餘之訴駁回。
訴訟費用由被告負擔十分之一，由原告乙○○、丁○○、戊○○
各負擔十分之三。
本判決原告勝訴部分，於原告乙○○、丁○○分別以新台幣壹拾
參萬伍仟元、新台幣壹拾萬捌仟元供擔保後，各得假執行。
原告其餘假執行之聲請駁回。
    事  實
甲、原告方面：
一、聲明：
  (一)被告應給付原告乙○○新台幣（下同）3,506,069 元，給付
    原告丁○○1,986,235 元，給付原告戊○○1,500,000 元，
    及均自追加起訴狀繕本送達翌日即民國94年2 月3 日起至清
    償日止，按週年利率5 ％計算之利息。
  (二)訴訟費用由被告負擔。
  (三)願供擔保請准宣告假執行。
二、陳述：
  (一)被告於92年7 月23日下午6 時許，駕駛車號1863-GA 號自小
    客車，沿桃園縣中壢市○○○路由新中北路往中山東路方向
    行駛，行經時速限制為50公里之榮民南路330 號前，明知汽
    車行進中駕駛人應注意車前狀況，並隨時採取必要之安全措
    施，且應遵守行車速度之限制，而當時天氣晴朗，尚有日間
    自然光線，路面無其他障礙等情形，又無不能注意之情事，
    竟疏未注意在其右前方行走於道路邊緣外之訴外人曹典春與
    原告乙○○，仍以時速60公里之速度驅車前行，未為任何減
    速、停止或閃避等措施，因而撞擊曹典春與原告乙○○（曹
    典春、乙○○分別為原告丁○○、戊○○之父、母），致曹
    典春受有顱骨骨折併顱內出血之傷害，經送醫後仍因傷重不
    治死亡，原告乙○○則受有腹部鈍挫傷、左側橈骨、尺骨骨
    折及左臀部暨大腿挫傷之傷害，被告所涉刑事責任部分，業
    經本院以93年度交易字第76號刑事判決以過失致死罪判處有
    期徒刑6 月，並經台灣高等法院以93年度交上易字第278 號
    刑事判決撤銷改判有期徒刑7 月確定在案。
  (二)按「因故意或過失，不法侵害他人之權利者，負損害賠償責
    任」、「汽車、機車及其他非依軌道行駛之動力車輛，在使
    用中加損害於他人者，駕駛人應賠償因此所生之損害」、「
    不法侵害他人致死者，對於支出醫療及增加生活上需要費用
    或殯葬費之人，亦應負損害賠償責任」、「不法侵害他人之
    身體或健康者，對於被害人因此喪失或減少勞動能力或增加
    生活上之需要時，應負損害賠償責任」、「不法侵害他人致
    死者，被害人之父、母、子、女及配偶，雖非財產上之損害
    ，亦得請求賠償相當之金額」、「不法侵害他人身體而情節
    重大者，被害人雖非財產上之損害，亦得請求賠償相當之金
    額」，民法第184 條第1 項前段、第191 條之2 前段、第19
    2 條第1 項、第194 條及第195 條第1 項前段分別定有明文
    。被告既有前揭過失侵權行為，致訴外人曹典春死亡及原告
    乙○○受有前開傷勢，爰依侵權行為之相關規定，請求被告
    對原告之財產上、非財產上損害負賠償責任。
  (三)原告請求賠償之金額共計6,992,304元，分述如下：
    1.原告乙○○部分：共3,506,069元。
      (1)醫療費：原告乙○○因本件車禍而受傷，支出醫療費計
        5,029元。
      (2)增加生活上之費用：1,040 元。
      (3)身體受侵害之精神上損害賠償：500,000元。
      (4)配偶曹典春死亡之精神上損害賠償：3,000,000元。
    2.原告丁○○部分：1,986,235元。
      (1)為父親曹典輝支出之醫藥費：2,355元。
      (2)為辦理父親曹典輝喪葬事宜而支出之殯葬費：483,880
        元。
      (3)因父親曹典春死亡所受之精神上損害賠償：1,500,000
        元。
    3.原告戊○○部分：
      因父親曹典春死亡所受之精神上損害賠償，計1,500,000
      元。
  (四)至被告因本件車禍所涉之刑事案件，雖均認定曹典春與原告
    乙○○未在慢車道上緊靠路邊行走為與有過失，惟查，車禍
    地點實際上並未劃分有快、慢車道，車禍發生現場旁邊的白
    線是道路邊線，在該白線右側即屬人行道，故原告乙○○及
    配偶曹典春行走於該處，應無過失。
三、證據：提出本院93年度交易字第76號刑事判決、台灣高等法
    院以93年度交上易字第278 號刑事判決各1 份，前開刑案之
    相關卷證資料影本1 冊，殯葬費用明細及收據影本多紙為證
    ，並請求本院至車禍現場履勘。
乙、被告方面：
    未於最後言詞辯論期日到庭，惟據其之前到庭之聲明及陳述
    如下：
一、聲明：原告之訴及假執行之聲請均駁回，訴訟費用由原告負
    擔。
二、陳述：
  (一)對刑案判決認定雙方就本件車禍之發生均有過失之事實，並
    無意見。對原告乙○○、丁○○分別請求之醫療費用部分，
    及原告乙○○請求之增加生活上費用1,040 元部分，均無意
    見，至原告所請求之精神慰撫金，請求法院依法酌減，另殯
    葬費部分，對於有提出單據部分，亦無意見。
  (二)保險公司就曹典春死亡之部分，業已依強制汽車責任保險給
    付理賠金1,400,000 元，應予扣除。
三、證據：未提出任何證據。
丙、本院依職權以網路稅務電子閘門系統查詢兩造之92年度薪資
    、財產資料。
    理  由
一、被告經合法通知未於最後言詞辯論期日到場，核無民事訴訟
    法第386 條所列各款情形，爰依原告之聲請，由其一造辯論
    而為判決。
二、本件訴訟於起訴時，僅列乙○○、丁○○為原告，嗣於本院
    94年2 月2 日言詞辯論期日時，原告始提出追加起訴狀並陳
    明追加戊○○為原告之情，查被告已當庭表示同意原告上開
    追加，是原告前開訴之追加，核與民事訴訟法第255 條第1
    項第1 款之規定相符，應予准許，合先敘明。
三、原告主張：被告於92年7 月23日下午6 時許，駕駛車號1863
    -GA 號自小客車，沿桃園縣中壢市○○○路由新中北路往中
    山東路方向行駛，行經時速限制為50公里之榮民南路330 號
    前，明知汽車行進中駕駛人應注意車前狀況，並隨時採取必
    要之安全措施，且應遵守行車速度之限制，而當時又無不能
    注意之情事，竟疏未注意在其右前方行走於道路邊緣外之訴
    外人曹典春與原告乙○○，仍以時速60公里之速度驅車前行
    ，未為任何減速、停止或閃避等措施，因而撞擊曹典春與原
    告乙○○（曹典春、乙○○分別為原告丁○○、戊○○之父
    、母），致曹典春傷重不治死亡，原告乙○○則受有腹部鈍
    挫傷、左側橈骨、尺骨骨折及左臀部暨大腿挫傷之傷害，爰
    依侵權行為之法律關係，請求被告對原告所受之財產上、非
    財產上損害負賠償責任等語。
四、被告則以：本件車禍經刑事案件認定雙方均有過失，另保險
    公司就曹典春死亡之部分，業已依強制汽車責任保險給付理
    賠金1,400,000 元，應予扣除，對於原告請求之醫療費用、
    增加生活上費用等部分，無意見，精神慰撫金，請求法院依
    法酌減等語，資為抗辯。
五、查被告於92年7 月23日下午6 時許，駕駛車號1863 -GA號自
    小客車，沿桃園縣中壢市○○○路由新中北路往中山東路方
    向行駛，行經時速限制為50公里之榮民南路330 號前，明知
    汽車行進中駕駛人應注意車前狀況，並隨時採取必要之安全
    措施，且應遵守行車速度之限制，而當時天氣晴朗，尚有日
    間自然光線，路面無其他障礙等情形，又無不能注意之情事
    ，竟疏未注意在其右前方行走於道路邊緣外之曹典春與原告
    乙○○，仍以時速60公里之速度驅車前行，未為任何減速、
    停止或閃避等措施，因而撞擊曹典春與原告乙○○（曹典春
    、乙○○分別為原告丁○○、戊○○之父、母），致曹典春
    傷重不治死亡，原告乙○○則受有腹部鈍挫傷、左側橈骨、
    尺骨骨折及左臀部暨大腿挫傷之傷害，而被告所涉刑事責任
    部分，業經本院以93年度交易字第76號刑事判決以過失致死
    罪判處有期徒刑6 月，並經台灣高等法院以93年度交上易字
    第278 號刑事判決撤銷改判有期徒刑7 月確定在案，而原告
    就曹典春死亡之部分業已領得強制汽車責任保險之理賠金
    1,400,000 元等情，為兩造所不爭執，並有原告提出之前開
    刑事判決影本各1 份（本院第48至50頁、第51至53頁）及上
    開刑案之相關卷證資料影本1 冊在卷可憑，足信為真實。
六、按「因故意或過失，不法侵害他人之權利者，負損害賠償責
    任」，又「汽車、機車或其他非依軌道行駛之動力車輛，在
    使用中加損害於他人者，駕駛人應賠償因此所生之損害」，
    「不法侵害他人致死者，被害人之父、母、子、女及配偶，
    雖非財產上之損害，亦得請求賠償相當之金額」，「不法侵
    害他人之身體或健康者，對於被害人因此喪失或減少勞動能
    力或增加生活上之需要時，應負損害賠償責任」，「不法侵
    害他人致死者，被害人之父、母、子、女及配偶，雖非財產
    上之損害，亦得請求賠償相當之金額」，「不法侵害他人之
    身體、健康、名譽、自由、信用、隱私、貞操，或不法侵害
    其他人格法益而情節重大者，被害人雖非財產上之損害，亦
    得請求賠償相當之金額」，民法第184 條第1 項前段、第19
    1 條之2 前段、第192 條第1 項、第194 條及第195 條第1
    項前段分別定有明文。如前所述，被告既有駕車過失行為致
    訴外人曹典春死亡及原告乙○○受傷之結果，則原告自得依
    據前開侵權行為之規定請求被告負財產上、非財產上之損害
    賠償責任。而觀諸兩造之前開陳述，可知本件爭點在於：(一)
    訴外人曹典春與原告乙○○就本件車禍之發生是否亦具有過
    失？(二)原告所受之實際損害為何？(三)原告就曹典春死亡部分
    已領得之強制汽車責任保險理賠金，是否應自本件請求金額
    中扣除？茲分論如下：
  (一)訴外人曹典春與原告乙○○就本件車禍之發生亦具有過失：
    1.觀諸本件車禍之道路交通事故現場圖、現場相片（見原告
      提出之刑案相關卷證資料影本），可知曹典春倒臥之位置
      係在車道上，距離道路旁之白色實線約0.9 公尺，而現場
      血跡、手錶等散落物均分佈於車道上，再依曹典春受有左
      小腿挫裂傷併骨折、雙側肩部挫擦傷、肋骨骨折、額部、
      面部多處挫擦傷、顱骨骨折併顱內出血等傷（詳見桃園地
      檢署驗斷書），乙○○之傷勢則為左側橈骨、尺骨骨折及
      左臀、大腿挫傷等，參以被告之自小客車右前方擋風玻璃
      遭撞擊而破裂、車前保險桿有零星血跡分布等情狀，及原
      告乙○○於本院刑事庭93年8 月9 日審理時所陳稱：當時
      我們是往前直走，一前、一後，我先生曹典春走的比較靠
      外面一點點（即意指較接近路中分向線）等語，可知曹典
      春、乙○○應是一前、一後均行走於供車輛行進之車道上
      ，而遭被告駕車撞擊。
    2.按行人應在劃設之人行道行走，在未劃設人行道之道路，
      應靠邊行走，並不得在道路上任意奔跑、追逐、嬉戲或坐
      、臥、蹲、立，阻礙交通，道路交通安全規則第133 條規
      定甚明。查本件肇事路段即桃園縣中壢市○○○路330 號
      雖未設置人行道（見現場相片），然參酌至現場處理之警
      員徐力耘於本院刑事庭93年8 月9 日審理時所證述：事發
      路段未設人行道，行人應在白色實線之右側緊靠路邊行走
      ，在事發路段的前、後各30公尺內，並無任何障礙物存在
      ，使行人必須跨越白色實線走到供車輛行進之車道上等語
      ，且依現場相片所示，該路段在所劃白色實線之右側路面
      寬度，足供一人從容通行，足認曹典春、乙○○本應於道
      路白色實線之右側並緊靠路邊行走，而當時亦無不能注意
      之情事，竟疏未注意而仍行走於車道上致遭追撞，從而，
      應認其2 人就本件車禍之發生亦具有過失。此外，本院93
      年度交易字第76號及台灣高等法院93年度交上易字第278
      號刑事判決亦均採相同見解，是以原告主張：曹典春、乙○○並無過失一節，尚屬無據，不足採信。
    3.又按「損害之發生或擴大，被害人與有過失者，法院得減
      輕賠償金額，或免除之」，民法第217 條第1 項定有明文
      。如前所述，本件車禍之發生，雙方均有過失，而審酌前
      述之肇事情節，本院認定被告之過失責任比例為8/10，曹
      典春、乙○○之過失責任比例為2/10，則依前開條文之規
      定，爰予減輕被告之賠償責任，從而原告所受損害之金額
      應僅由被告負擔8/10，始屬適當。
  (二)原告所受之實際損害：
    1.原告乙○○、丁○○分別主張：因本件車禍各支出醫療費
      用5,029 元、2,355 元等語，及原告乙○○主張：因而增
      加生活上之費用1,040 元等語，原告丁○○復主張：為父
      親曹典春支出殯葬費用共計483,880 元一節，並提出殯葬
      費用明細及收據影本多紙為憑（其中原僅提出手寫之收據
      部分，嗣後已補提估價單明細2 份為證，見本院卷第126
      、127 頁），以上均為被告所不爭執，足信為真。
    2.按慰撫金之賠償，其核給之標準固與財產上損害之計算不
      同，然非不可斟酌雙方身分資力與加害程度，及其他各種
      情形核定相當之數額，此有最高法院51年度台上字第223
      號判例可資參照。審酌雙方之職業、地位（曹典春生前並
      無工作，原告乙○○亦無工作，原告丁○○在證券公司擔
      任協理，原告戊○○擔任公司總經理，被告則從事服務業
      ，以上見本院94年3 月23日言詞辯論筆錄；另有本院依職
      權以網路稅務電子閘門系統查詢之兩造92年度薪資、財產
      資料，附於本院卷第118 至123 頁），及本件車禍之發生
      情節、原告乙○○所受傷勢等一切情狀，認原告乙○○因
      本身傷勢所受之精神上損害賠償以80,000元為適當，又原
      告乙○○、丁○○、戊○○因曹典春死亡所受之精神上損
      害賠償，則分別以1,000,000 元、500,000 元、500,000
      元為適當，至逾此部分之請求，則屬無據，不應准許。
    3.據此，原告乙○○實際所受損害計為1,086,069 元，至原
      告丁○○、戊○○所受之損害，則分別為986,235 元、
      500,000 元。
  (三)原告已領得之強制汽車責任保險理賠金，應自其請求金額中
    扣除：
    依強制汽車責任保險法第30條規定：「保險人依本法規定給
    付之保險金，視為加害人或被保險人損害賠償金額之一部分
    ；加害人或被保險人受賠償請求時，得扣除之」，如前所述
    ，原告就曹典春之死亡事故，既已自強制汽車責任保險之保
    險人領得理賠金1,400,000 元，則其向被告所得請求之賠償
    金額中，即應依法扣除前開理賠金額。按照原告所述，原告
    3 人係曹典春之繼承人，依民法第1141條之規定，其3 人應
    按人數平均繼承取得前開理賠金額，亦即原告各得請求之金
    額中，應予以分別扣除466,667 元（小數點以下四捨五入，
    至其中原告戊○○部分則僅予扣除466,666 元）。
七、綜上所述，原告依據侵權行為之相關規定，請求被告負損害
    賠償責任一節，即屬有據，從而，原告乙○○請求被告給付
    402,188 元（1,086,069 ×8/10－466,667 ＝402,188），
    原告丁○○請求被告給付322,321 元（986,235 ×8/10－
    466,667 ＝322,321）等 節，為有理由。又按，給付無確定
    期限者，債務人於債權人得請求給付時，經其催告而未為給
    付，自受催告時起，負遲延責任。其經債權人起訴而送達訴
    狀，或依督促程序送達支付命令，或為其他相類之行為者，
    與催告有同一之效力；遲延之債務，以支付金錢為標的者，
    債權人得請求依法定利率計算之遲延利息；應付利息之債務
    ，其利率未經約定，亦無法律可據者，週年利率為5 ％，民
    法第229 條第2 項、第233 條第1 項前段、第203 條分別定
    有明文。本件原告乙○○、丁○○請求被告給付之前開損害
    賠償金額，無確定期限、以支付金錢為標的，又未約定利率
    ，則其併請求均自追加起訴狀繕本送達被告之翌日即94年2
    月3 日起至清償日止，按週年利率5 ％計算之利息，為有理
    由，應予准許；逾此數額之請求，則於法不合，應予駁回。
    至原告戊○○部分，因其所得請求被告賠償之金額，於扣除
    強制保險理賠之466,666 元後已無餘額（500,000 ×8/10－
    466,666 ＝-66,666）， 故此部分之請求為無理由，亦應駁
    回。
八、原告陳明願供擔保，聲請宣告假執行，經核其勝訴部份，合
    於法律規定，爰酌定相當之擔保金額宣告之；其餘假執行之
    聲請，因該部分訴之駁回而失所依據，應予駁回。
九、本件事證已臻明確，故原告復請求本院至車禍現場履勘一節
    ，核無必要，又兩造之其餘攻擊及防禦方法，亦均核與判決
    結果不生影響，爰不另一一論述，附此敘明。
十、據上論結，本件原告之訴為一部有理由，一部無理由，依民
    事訴訟法第385 條第1 項前段、第79條、第85條第1 項但書
    、第390 條第2 項，判決如主文。
中　　華　　民　　國　　94　　年　　5 　　月　　4 　　日
                  民事第三庭    法　官　周玉
以上正本係照原本作成
如對本判決上訴，須於判決送達後20日內向本院提出上訴狀
中　　華　　民　　國　　94　　年　　5 　　月　　4 　　日
                                書記官　劉致芬
